【裁判字號】    98,交聲,170
【裁判日期】    980617
【裁判案由】    違反道路交通管理處罰條例聲明異議
【裁判全文】
臺灣花蓮地方法院交通事件裁定         98年度交聲字第170號
原處分機關  交通部公路總局臺北區監理所花蓮監理站
異  議  人
即受處分人  甲○○
上列異議人即受處分人因違反道路交通管理處罰條例案件，對於
交通部公路總局臺北區監理所花蓮監理站民國 98年5月18日所為
之處分（處分案號：花監違字第裁44-P00000000號），聲明異議
，本院裁定如下：
    主  文
異議駁回。
    理  由
一、原處分意旨略以：本件異議人即受處分人甲○○於民國98年
    2月27日8時55分許，駕駛車牌號碼 CO-8378號自小貨車，沿
    花蓮縣吉安鄉○○路由花蓮市區往吉安方向行駛，嗣花蓮縣
    警察局吉安分局仁里派出所員警於花蓮縣吉安鄉○○路2段4
    0號前執行交通稽查勤務，目睹異議人駕駛車號CO-8378號自
    小貨車時未繫安全帶，異議人見員警攔檢始於行駛中繫上安
    全帶，致車身左右搖擺影響行車安全，經警以花警交字第P0
    0000000 號舉發違反道路交通管理事件通知單開單舉發，嗣
    經原處分機關即交通部公路總局臺北區監理所花蓮監理站於
    98年5月18日依道路交通管理處罰條例第31條第1項規定裁處
    罰鍰新臺幣（下同）1,500元。
二、異議意旨略以：異議人於98年2月27日上午8點50分許，駕車
    行經花蓮縣吉安鄉○○路 2段40號前，因花蓮縣警察局吉安
    分局員警執行臨檢勤務，乃依指示停靠路旁，異議人解開安
    全帶下車後，詎該值勤員警竟稱「你沒繫安全帶，我要開單
    」等語，旋即開單告發。然而，異議人於開車期間確實繫帶
    安全帶，係應員警要求下車臨檢時，才解開安全帶。行政機
    關作成處分結果，既涉及人民財產自由，自應負擔舉證之責
    ，再按行政程序法第36條規定，主管機關應依職權調查事實
    ，對於有利事實亦應一併注意，值勤員警誤判異議人違規事
    實，仍有查明之必要，若無任何證據證明異議人違規，即不
    能認花蓮縣警察局吉安分局之主張為真。又花蓮監理站函請
    花蓮縣警察局吉安分局調查結果，亦無任何異議人駕駛中未
    繫安全帶之照相紀錄或其他證據可證，此有花蓮縣警察局吉
    安分局98年4月28日吉警交字第0980008788 號函為證。花蓮
    縣警察局吉安分局所掣發之罰單中載明「未繫安全帶」（顯
    見員警攔停時，應該是沒有繫安全帶），但上開該分局98年
    4 月28日函卻又稱「於行駛中繫上安全帶」（顯見員警攔停
    時，應該是有繫上安全帶），由此顯見互相矛盾。至異議人
    已被員警攔下來開單，怎會有不能或不宜攔截，必須要逕行
    舉發的必要性，吉安分局函所引用之道路交通管理處罰條例
    第7條之2規定，顯不符本案情形，為此具狀聲明異議等語。
三、按汽車駕駛人及前座乘客均應繫妥安全帶，道路交通安全規
    則第89條第1項第5款定有明文。復按汽車行駛於道路上，其
    駕駛人或前座乘客未繫安全帶者，處駕駛人新臺幣 1,500元
    罰鍰，道路交通管理處罰條例第31條第 1項前段亦定有明文
    。
四、異議人固不否認有於上開時間行經上開路段，遭值勤員警張
    俊平攔檢之事實，惟矢口否認有行駛中未繫安全帶之違規情
    事，並以前詞置辯。經查：
（一）異議人於98年2月27日8時55分，駕駛車牌號碼 CO-8378號
      自用小貨車，行經花蓮縣吉安鄉○○路 2段時，經花蓮縣
      政府警察局吉安分局仁里派出所警員攔停舉發，並經原處
      分機關即交通部公路總局臺北區監理所花蓮監理站於98年
      5月18日依道路交通管理處罰條例第31條第1項前段規定裁
      處罰鍰1,500元一節，有花蓮縣警察局花警交字第P000000
      00號舉發違反道路交通管理事件通知單、交通部公路總局
      臺北區監理所花蓮監理站花監違字第裁44-P00000000號違
      反道路交通管理事件裁決書各1紙在卷可憑，應堪認定。
（二）本件異議人駕駛車輛時確實未繫安全帶舉發之事實，業據
      證人即本件執勤員警張俊平到庭具結證稱：伊於 98年2月
      27日8時55 分，與員警林明義在花蓮縣吉安鄉○○路二段
      40號前執行交通稽查勤務時，伊發現異議人駕駛 CO-8378
      號之藍色自小貨車，沿中華路由花蓮市往吉安方向行駛，
      異議人的車剛好通過紅綠燈時，因伊等轄區自小貨車的失
      竊率高，故對自小貨車均會提高注意，當伊等要對異議人
      的自小貨車攔查時，伊與林明義皆有看到異議人未繫安全
      帶，異議人見警方攔檢，始於行駛中用右手轉身拉安全帶
      ，致車身左右搖擺，影響行車安全，而異議人並無停車仍
      繼續往前開，異議人經過伊等路檢點處7、8公尺處才停下
      來，伊走到異議人車子處時，異議人已自行下車，伊告訴
      異議人違規事實及查驗駕駛證件後，才開立罰單等語甚詳
      （本院卷第 20-21頁），衡諸證人與異議人素昧平生，並
      無嫌隙，係依法執行勤務之公務員，當無設詞誣陷致己身
      負偽證重罪之必要，且證人所證本件查獲經過事實，具體
      明確，本院既查無證據足資證明員警有捏造事實違法取締
      之情事，則執勤警員本其維護交通秩序、安全職責所為之
      舉發，自應受到合法、正確之推定，是其證言並無瑕疵而
      應堪採信。
（三）至異議人雖質以：本件原舉發機關並無法提出照相或錄音
      等證據證明伊違規云云。惟按行政程序法第36條規定：行
      政機關應依職權調查證據，不受當事人主張之拘束，對當
      事人有利及不利事項一律注意，準此，行政程序法有關證
      據之調查係採職權進行主義，由行政機關依職權運用可掌
      握之資料來源，以闡明事實之存在或不存在，故其得使用
      之證據方法，原則上應不受限制；又按道路交通管理處罰
      條例第7條第1項規定，道路交通管理之稽查，違規紀錄，
      由交通勤務警察，或依法令執行交通稽查任務人員執行之
      ，是以執勤員警本其職責，依前開規定，於當場目擊之前
      提下，本有稽查交通違規紀錄之職權，況交通警員製單舉
      發違反道路交通管理處罰條例所列之違規事實，本質上為
      行政處分，係公務員基於職務上權力，依法就特定之具體
      事件所為具公法上效果之單方行政行為，基於公務員為公
      法上行為具有公信力之原則，該行政處分當可被推定為真
      正，其據以依法處分之事實認定亦為正確無誤，此與民事
      訴訟法第355條第1項規定：「文書依其程式及意旨得認作
      公文書者，推定其為真正。」之情形相同，本此公信原則
      ，交通員警基於其職務權限，依據當場目擊所呈顯之違規
      事實，攔停製單舉發交通違規案件，難謂有何違誤，從而
      異議人以前開情詞主張本件舉發未輔以客觀、科學採證器
      材取證云云，委不足採。又異議人所稱罰單中載明「未繫
      安全帶」與上開函文所載「行駛中繫上安全帶」互相矛盾
      一節，既經證人到庭具結，證述其攔停舉發經過，確認異
      議人確有駕車行駛未繫安全帶，嗣見員警攔檢始於行駛中
      繫上安全帶之違規事實，其所為證言並屬可信，業如上述
      ，則顯見其二者間並無相矛盾之處，是異議人此部分之辯
      詞，亦無足採。
五、綜上所述，異議人確有於前揭時、地駕駛車輛行駛於道路上
    未繫安全帶之違規行為，原處分機關依道路交通管理處罰條
    例第 31條第1項及違反道路交通管理事件統一裁罰基準表之
    規定裁處受處分人罰鍰 1,500元，核無違誤之處。從而，本
    件異議為無理由，應予駁回。
六、據上論斷，應依道路交通案件處理辦法第19條，裁定如主文
    。
中    華    民    國    98    年    6     月    17    日
                  交通法庭      法  官  魏俊明
上列正本證明與原本無異。
如對本裁定不服，應於送達後 5日內，向本院提出抗告狀（應抄
附繕本）。
中    華    民    國    98    年    6     月    17    日
                                書記官


司法院資訊處製作；財團法人民間司法改革基金會備份。
